【裁判字號】    97,消債更,192
【裁判日期】    980210
【裁判案由】    更生事件
【裁判全文】
臺灣雲林地方法院民事裁定           97年度消債更字第192號
聲  請  人  甲○○
代  理  人  莊安田律師
上列聲請人因消費者債務清理事件聲請更生，本院裁定如下：
    主  文
聲請駁回。
聲請費用由聲請人負擔。
    理  由
一、按債務人與金融機構協商成立者，不得聲請更生或清算，但
    因不可歸責於己之事由，致履行顯有重大困難者，不在此限
    ；本條例施行前，債務人依金融主管機關協調成立之中華民
    國銀行公會會員辦理消費金融案件無擔保債務協商機制與金
    融機構成立之協商，準用前項之規定，消費者債務清理條例
    第151 條第5 項、第6 項分別定有明文。又聲請更生或清算
    不合程式或不備其他要件者，法院應以裁定駁回之，但其情
    形可以補正者，法院應定期間先命補正，復為同條例第8 條
    所明定。
二、本件聲請意旨略以：聲請人積欠中國信託商業銀行股份有限
    公司（以下稱中國信託）等金融機構無擔保債務共新臺幣（
    下同）613,436 元，於消費者債務清理條例施行前，曾依照
    銀行公會會員辦理消費金融案件無擔保債務協商機制，與最
    大債權金融機構中國信託成立協商，約定聲請人每月須清償
    11,833元，聲請人於民國95年02月間生產完後即失業，生產
    後於95年05月間與債權銀行協商每月繳款11,833元，但因必
    須留在家中撫育子女無法外出謀職，不得不於繳納3 期後即
    95年09月毀諾，今聲請人代胞妹照顧嬰兒，每月領取薪資12
    ,000 元 ，扣除生活費等必要支出後，每月尚可還款4,000
    元，懇請准予更生之機會等語。
三、聲請人主張其積欠無擔保債務之數額、與銀行協商之還款金
    額，還款憑據及收入資料等，固據其提出協議書、無擔保還
    款計劃、中國信託通知函、債權人清冊、財團法人金融聯合
    徵信中心當事人綜合信用報告─債務清理條例前置協商專用
    債權人清冊、自動櫃員機交易明細表、戶籍謄本、全國財產
    稅總歸戶財產查詢清單、聲請人及其配偶之財政部臺灣省中
    區國稅局95、96年度綜合所得稅各類所得資料清單、勞工保
    險被保險人投保資料表、財產及收入狀況說明書、臺灣企銀
    存摺影本、郵局存摺影本、彰化銀行斗南分行存摺存款帳戶
    資料及交易明細查詢等影本為證。
四、惟查：
(一)、聲請人主張其自95年02月間生產後，即因必須在家照顧幼兒
    而失業，然其與債權銀行成立協商之時間為95年05月間，聲
    請人主張其當時並無收入，則聲請人自必須評估其財力是否
    得以負擔，以決定同意該協商條件與否，聲請人經評估後，
    同意每月清償11,833元之債務，顯見聲請人茍如其所述並無
    收入，亦另有其他財源，始可能於考慮各種客觀情狀後，仍
    同意該協商條件，且聲請人於協商後，亦確實曾繳納3 期款
    項，聲請人縱未就業，亦非全無資力。再由聲請人胞妹出具
    之書面，記載聲請人在97年01月至11月，為其照顧子女，每
    月給付聲請人12,000元費用，至98年01月仍繼續為其照顧子
    女，則聲請人目前每月尚有12,000元收入，較其95年05月協
    商時，經濟能力不減反增，而其目前每月收入金額，高於其
    與銀行協商每月應支付之款項，核與消費者債務清理法第15
    1 條所規定「因不可歸責於己之事由，致履行顯有重大困難
    」之要件明顯不符。
(二)、又依聲請人提出其夫林鴻源之彰化銀行斗南分行存摺存款帳
    戶資料及交易明細查詢，顯示聲請人之夫自95年01月至96年
    12月間，共計16個月曾有款項存入該彰化銀行斗南分行帳戶
    ，其中存入金額最低之該月為3,900 元，最高之該月為405,
    982 元，且以上開2 年內存入金額總數2,588,745 元計算，
    聲請人之夫平均每月有107,864 元所得，可見聲請人之夫經
    濟狀況甚佳，並無聲請人所述其夫亦因卡債問題，無法幫忙
    解決聲請人債務之情形存在。另依聲請人之夫設於臺灣企銀
    帳戶之存摺影本記載，可知聲請人之夫於97年06月至11月間
    ，每月薪資收入至少在25,000元以上，則單計聲請人與其夫
    於97年間之薪資收入，每月至少37,000元，以上開97年度聲
    請人薪資及其配偶每月之所得，清償聲請人每月協商債務11
    ,833 元 仍後，支付聲請人一家之生活必要費用仍綽綽有餘
    。聲請人雖主張其與配偶並無房屋，需向他人租屋居住，每
    月必須支付租金6,000 元，並提出房屋租賃契約為證，但租
    賃契約上載明承租房屋地址為雲林縣斗六市○○里○○路10
    0 巷6 弄2 號2 樓，而聲請人及其配偶之戶籍卻設於雲林縣
    斗南鎮林子283 號，聲請人本件聲請狀上住所地亦載明戶籍
    地址，而非聲請人承租房屋之地址，聲請人既有戶籍地之房
    屋可居住，何以每月要再花費6,000 元向他人承租房屋？聲
    請人是否有此項花費亦有可疑。再者，縱使聲請人有必要賃
    屋居住，以聲請人配偶每月25,000元薪資扣除6,000 元之房
    租支出，仍有19,000元可使用，應已足敷聲請人一家生活所
    需。從而，債務人97年度整體收入較其95年協商時點未減反
    增，工作、生活條件及環境並未有重大改變，復無其他原因
    致其支出必須長期增加甚鉅之情形下，實難認有「不可歸責
    於己之事由致履行顯有重大困難」之情事，而此一要件之欠
    缺又屬無從補正。
五、綜上所述，債務人於消費者債務清理條例施行前，既已與金
    融機構之債權人依金融主管機關協調成立之中華民國銀行公
    會會員辦理消費金融案件無擔保債務協商機制成立協商，且
    又無因不可歸責於己致履行顯有重大困難之事由，則其聲請
    更生，顯然違背消費者債務清理條例第151 條第6 項準用同
    條第5 項前段之規定，且該要件之欠缺又屬無從補正，依前
    揭說明，自應駁回其更生之聲請。
中    華    民    國    98    年    2     月    10    日
              民事第二庭    法      官  李秋瑩
上為正本係照原本作成。
如不服本裁定，應於裁定送達後10日內，以書狀向本院提出抗告
，並繳納抗告費新臺幣1千元。
中    華    民    國    98    年    2     月    10    日
                            書  記  官  楊麗雪


司法院資訊處製作；財團法人民間司法改革基金會備份。
